最高法院刑事判決　　　　　　一○○年度台上字第七○○二號
上　訴　人　台灣高等法院台南分院檢察署檢察官
被　　　告　全睿騰
選任辯護人　查名邦律師
上列上訴人因被告違反毒品危害防制條例案件，不服台灣高等法
院台南分院中華民國九十九年十月二十七日第二審判決（九十九
年度上訴字第七六四號，起訴案號：台灣台南地方法院檢察署九
十八年度偵字第三三六二號），提起上訴，本院判決如下：
    主  文
原判決撤銷，發回台灣高等法院台南分院。
    理  由
本件原判決係以公訴意旨略稱：被告全睿騰綽號「澎澎」，意圖
營利，基於販賣第一級毒品犯意，以門號0000000000號、000000
0000號及其他不詳行動電話做為對外聯絡之工具，自民國九十七
年九月五日起至九十八年一月間止，在（改制前，下同）台南縣
永康市○○路與開元路口附近、台南市假日汽車旅館前、永康市
佳展租車行前、永康市○○路四海豆漿店前及台南市○○○路中
國人理容店前等處，以新台幣（下同）一千元、二千元、二千五
百元或三千五百元不等之價格，販賣海洛因予鄭慧清至少六十次
，其中三千五百元約有十餘次，二千元及二千五百元各有數次，
餘均為一千元。嗣鄭慧清於九十八年二月二十八日下午五時三十
五分許，在台南市○區○○路一段三八八號前，因通緝為警緝獲
，經鄭慧清配合警方以門號0000000000號行動電話撥打門號0000
000000號行動電話向被告表示欲購買二千元海洛因，並約在台南
市○○區○○路與和意路口85度C 店前交易，被告依約於同日晚
間七時許，前往上址為警查獲，並扣得毒品海洛因一小包（驗前
淨重0.004 公克）等情。因認被告涉犯毒品危害防制條例第四條
第一項之販賣第一級毒品罪嫌，經審理結果，認為不能證明被告
有該部分犯行，第一審諭知被告無罪之判決，為無不合，予以維
持，駁回檢察官該部分之第二審上訴。固非無見。
惟查：(一)原判決理由係以證人鄭慧清於警詢、偵查中雖指稱被告
有如公訴意旨所指之販賣海洛因犯行，然皆甚籠統模糊，未能確
實指明其向被告購買海洛因之日期、時間、地點、金額及次數，
且其中多見矛盾，存有瑕疵。鄭慧清於九十八年二月二十八日晚
間八時二十分起之警詢、同年三月五日偵查中結證稱其係自九十
七年八月三十日開始向被告購買毒品云云，嗣經檢察官查對其在
監資料，發現九十七年八月三十日當時，鄭女仍在監羈押，自九
十七年九月五日始經保釋，其始改稱自九十七年九月五日向被告
購買毒品。鄭慧清於九十八年二月二十八日晚間八時三十五分警
詢陳稱伊第一次於九十七年八月三十日下午一時左右，在台南縣
永康市○○路與開元路口，向被告以三千五百元購買海洛因，第
二次於九十七年九月一日晚上，在台南市假日汽車旅館門口、第
三次九十七年九月二日至十月底，均在台南縣永康市砲兵學校對
面佳展租車行前，共約六十幾次，每次向被告購買海洛因一千元
至三千五百元不等，九十七年十一月至同年十二月，共向被告購
買海洛因約十幾次，金額五百元至一千元，九十八年一月共六至
七次左右，購買毒品金額五百元至一千元等語，渠嗣於同年六月
二十三日警詢時則證稱伊從九十七年九月五日交保後，向被告購
買海洛因迄今約有六十至七十次，金額不一定，看伊當時身上有
多少錢而定，一千元至二千元不定等語。再於九十八年十一月十
八日偵查中結證稱伊要更正九十八年二月二十八日警詢筆錄，警
詢筆錄記載第一次購買時間九十七年八月三十日是錯的，應該是
九十七年九月五日早上伊釋放出來後，第二次購買時間九十七年
九月一日也是錯的，應該是在九月中旬；第三次購買時間記載九
十七年九月二日也是錯的，當時伊是跟警察說，伊係於九月到十
月底向被告買過很多次，大概都是在砲校對面，也有去五期中國
人那裡等語。鄭慧清於第一審審理時結證又稱伊遭查獲那時，因
先前曾積欠被告一萬元，被告跟伊催討很過分，伊才將被告供出
來，其實被告沒有賣毒品，伊係與被告一起出錢，伊對被告很不
好意思等語。因認鄭慧清上開關於被告販賣海洛因時、地、金額
、數量等情狀之供述，均未能明白確認，無法遽信，又被告於警
詢及偵、審中並未承認其涉有販賣海洛因罪嫌，要不能在無其他
補強證據情形下，僅憑鄭慧清上開容有瑕疵之證述，遽認被告有
檢察官所指上開販賣海洛因犯行，而為對其有利之認定（見原判
決第五至七頁）。然鄭慧清於九十八年二月二十八日二十時三十
五分警詢供稱伊係於九十七年八月三十日下午一時左右，在台南
縣永康市○○路與開元路口，向被告以三千五百元購買海洛因，
第二次於九十七年九月一日晚上，在台南市假日汽車旅館門口、
第三次九十七年九月二日至十月底，均在台南縣永康市砲兵學校
對面佳展租車行前，共約六十幾次，每次向被告購買海洛因一千
元至三千五百元不等等語（見台南市警察局第二分局卷第六頁背
面），此依卷附刑案人犯在監所資料所載，鄭女於九十七年八月
二十三日，因另案在台南看守所羈押，迨至同年九月五日始行離
所等情，固有未合（見三三六二號偵卷第十六頁背面）。而鄭慧
清於九十八年三月五日上午十時十八分檢察官訊問時，雖亦稱渠
第一次向被告購買海洛因時間係九十七年八月三十日，於檢察官
詢以「為何記得如此清楚？」時，渠供稱因為伊係九十七年八月
下旬交保出來，從九十七年八月三十日開始施用海洛因，所以伊
記得清楚等語，再於同日下午二時十六分偵查中經檢察官以在監
資料質疑所指於九十八年八月三十日向被告購買海洛因之供詞時
，則稱係伊記錯了，伊記得交保那天係星期五，伊從交保當天（
即九十七年九月五日，星期五）就開始向被告購買海洛因。係經
綽號「小玉」介紹，在永康市○○路與開元路口附近，以三千五
百元向被告購買海洛因。第二次係隔天晚上在台南市假日汽車旅
館，以三千五百元向被告購買海洛因一包，第三次向被告買海洛
因係九十七年九月七日在永康市佳展租車行前等語（見同上偵卷
第二十、二十五頁）。依此，鄭慧清之所以記得第一次向被告購
買海洛因，係因當天渠甫自台南看守所交保獲釋，即向其購買之
故，此種藉由某特殊日期聯結之記憶，自較單純日期之記憶為深
刻，而無誤記可能。足見鄭慧清於警詢、偵查之初，所以供稱第
一次係於九十七年八月三十日向被告購買海洛因之語，應係將其
該次自台南看守所交保出來之日期，誤認係九十七年八月三十日
所致。要不能因之即認渠此一供詞，虛偽不實。且渠對此次向被
告購買海洛因之時、地、金額等，先後所供，仍屬明確、一致，
尚無矛盾。況被告於九十八年三月一日警詢，經警以鄭慧清上開
供詞相詢，渠對鄭慧清所指向其購買海洛因之實際日期，亦不復
記憶，而對鄭女上開所稱多次向其購買海洛因之時、地、金額等
情，均不否認，僅供稱係張世昌（綽號「世昌」）要伊將海洛因
送交鄭女，並收錢等語（見同上警卷第四頁背面、第五頁）。渠
嗣於同日偵查中亦坦承自九十七年七、八月間開始，幫張世昌送
毒品海洛因予買方，約有六、七十次，且稱張世昌有時是打電話
叫伊去那裡拿毒品，並叫要買毒品之人打0000000000號電話與伊
聯絡等語。另被告嗣於同日晚上十時三十分，在第一審法院法官
受理檢察官羈押聲請為調查時，仍為相同意旨之供述，且稱渠於
警詢指稱幫張世昌販賣毒品係屬真實等語（見同上偵卷第五至七
頁、一審聲羈卷第五至七頁）。而鄭慧清確於九十七年九月至九
十八年二月，先後多次在台南縣永康市砲兵學校對面、台南市○
○路中國人理髮院前，向被告購買海洛因等情，並經證人即鄭慧
清之夫蔡錦銘於警詢、偵查中供證屬實，渠於偵查中且結稱伊記
得九十七年九月五日下午，鄭慧清交保後，渠等在開元路遇到被
告，鄭女以三千五百元或四千元向被告購買一包海洛因，之後幾
乎每天都買一次，交易地點大部分在砲兵學校對面及中國人理髮
廳，伊與鄭女去買大約二十幾次，鄭女私下購買幾次，伊不清楚
。鄭慧清係先打電話與被告約定交易地點，伊再騎車載鄭女過去
，被告都是開車，曾開過鐵灰色喜美、黑色馬自達，據伊所知，
被告都是開出租車，坐在車內，伊騎車至其駕駛座旁，一手交錢
一手交貨等語（見一四三八號偵卷第五十三頁背面、第五十八、
五十九頁）。此係渠就親歷見聞之事實而為供證，頗為明確、具
體，亦與鄭慧清所供向被告購買海洛因之時、地等主要情節，尚
無不符。則原判決對鄭慧清於警詢、偵查之初，所以供稱第一次
係於九十七年八月三十日向被告購買海洛因，係因對其獲准交保
出所之日期有所誤記所致，就所指渠係於該次交保出所當日向被
告購買海洛因之供詞，實際前後並無出入，未詳予勾稽、釐清，
以及誤認被告於警詢、偵查中未曾坦承販賣海洛因之情，並就蔡
錦銘上開不利被告之明確供證，以其含糊不明，而予摒棄不採，
乃遽為有利被告之認定。既屬採證違法，且與卷證不相符合，自
屬判決違背法令。(二)原判決於理由內係以被告於九十八年二月二
十八日下午七時許，在台南市○區○○路與和意路口85度C 店前
，經警查獲扣案之海洛因一小包，送驗前淨重僅有0.004 公克，
經檢驗後，檢體已然用罄，顯見該小包海洛因之數量確實甚微，
又依鄭慧清所述查獲當時是向被告說要購買二千元海洛因之情及
鄭慧清於審理中證稱伊買二千元一包海洛因，有時候可以施用四
、五次等語，而上開海洛因一小包毒品經檢驗後，即已用罄，顯
非可供施用四、五次，與鄭慧清先前以二千元代價購得之海洛因
數量有異，難認該扣案一小包海洛因係被告欲持以販賣予鄭慧清
之毒品，且被告於九十八年三月一日下午二時許之警詢時，即已
供稱上開扣案之海洛因一小包不是要賣的等語，另鄭慧清於遭查
獲時，確實積欠被告一萬元，核與被告關於此部分所辯相符，乃
採信被告所辯九十八年二月二十八日下午伊接獲鄭慧清來電表示
欲購買毒品，伊本想拒絕，但因鄭女積欠其一萬元，伊心想鄭慧
清想要買毒，身上應有金錢，因此佯稱願意販毒，先騙取與鄭慧
清見面後，再向鄭慧清索討金錢，伊才會在查獲地點被警方查獲
，扣案海洛因係伊施用剩餘殘渣袋，所含海洛因數量甚微，實不
足以供販賣等語，而為對其有利之認定。然鄭慧清於九十八年二
月二十八日下午五時三十五分許，在台南市○區○○路一段三八
八號前，因另案通緝為警查獲，經鄭女向警方表示要約「澎澎」
出來，向「澎澎」購買毒品，並配合警方以其持用之門號000000
0000號行動電話，撥打被告持用之0000000000號行動電話，表示
欲向其購買二千元海洛因，相約在台南市○區○○路與和意路口
之85度C 店前交易，嗣被告依約於同日晚間七時許，前往上址，
即為帶同鄭慧清前去之員警查獲，並自被告身上扣得海洛因一小
包等情，除經鄭慧清於警詢及偵、審中結證屬實，並經證人即員
警藍敏峰於偵、審中證述無誤，即被告對此亦不爭執，且有門號
0000000000、0000000000號行動電話於九十八年二月二十八日之
通聯紀錄存卷足憑，此既為原判決理由肯認之事實。且被告於警
詢、偵查中已一再坦承九十八年二月二十八日被查獲該次，伊如
往例係幫張世昌要將海洛因販賣予鄭慧清屬實（見一○四三八號
偵卷第三十一、三十二頁、第四十九、五十頁、三三六二號偵卷
第七頁）。觀諸警員藍敏峰於第一審審理時結證稱九十八年二月
二十八日警方帶同鄭慧清至台南市○○路與和意路口85度C 店前
，係經鄭女指認，要前往查獲，當時被告下車買咖啡，見警方過
去，就逃跑，其時旁邊有一部發動中之車子，車上有一個人，此
時亦立即開走，事後才知其等係一起的等語。而鄭慧清於該次審
理時亦結稱查獲當時，與被告一起至現場的係其老闆，被告下車
被查獲後，那個上游（即所稱被告之老闆）看見，就開車離開。
先前伊向被告購買海洛因亦有與二月二十八日同樣情形，即被告
之朋友亦到場，被告先下車向其收錢，再去車上拿毒品給伊等語
（見一審卷(二)第八十七、八十八頁、第一○九、一一○頁）。此
似徵被告於九十八年二月二十八日應係與鄭慧清所稱被告之「老
闆」、「上游」，一起駕車前往查獲現場，擬出售海洛因予鄭慧
清，因被告甫下車，尚未與鄭慧清見面，即因發現警方在場，轉
身逃跑，致其同夥見狀亦駕車逃逸。則被告原擬出售之海洛因，
仍在該車上或其同夥處，即不無可能。且被告僅施用安非他命，
並未施用海洛因，除據鄭慧清供明，並經被告坦承無誤，即渠於
該查獲日經警採尿送驗，僅呈安非他命陽性反應，鴉片海洛因類
則呈陰性反應（見台南市警察局第二分局卷第二頁背面、第四分
局卷第一頁背面、一○四三八號偵卷第三十九、四十頁、一審卷
(一)第九十二、一○二、一三四、一三六頁），顯然被告自己並無
施用海洛因習性。足證被告於查獲當時，在身上經警查獲該包微
量海洛因，縱非其擬售予鄭慧清者，亦非被告自己所施用剩餘，
所稱查獲該包海洛因，係其自己施用剩餘乙節，應非實在。則除
去被告經查獲扣案該包微量海洛因外，原判決對上開卷證未詳予
勾稽，綜合判斷，遽予採信被告該部分否認犯罪之辯詞，而為對
其有利之認定，亦嫌速斷。是檢察官上訴意旨執以指摘，為有理
由，應認原判決有撤銷發回更審之原因。
據上論結，應依刑事訴訟法第三百九十七條、第四百零一條，判
決如主文。
中    華    民    國  一○○  年   十二   月   十五   日
                      最高法院刑事第八庭
                          審判長法官  黃  一  鑫  
                                法官  張  春  福  
                                法官  吳  三  龍  
                                法官  李  錦  樑  
                                法官  宋  明  中  
本件正本證明與原本無異
                                      書  記  官  
中    華    民    國  一○○  年   十二   月  二十二  日
                                                      Q